【裁判字號】    92,重上,27
【裁判日期】    920610
【裁判案由】    清償借款
【裁判全文】
臺灣高等法院臺南分院民事判決  九十二年度重上字第二七號  Ｊ
      上  訴  人  台灣中小企業銀行股份有限公司
      法定代理人  甲  ○  ○
      訴訟代理人  丙  ○  ○
      被上訴  人  乙  ○  ○
      訴訟代理人  楊  偉  聖  律師
右當事人間請求清償借款事件，上訴人對於中華民國九十二年三月四日臺灣臺南地方
法院第一審判決（九十年度重訴字第三九六號）提起上訴，本院判決如左：
    主    文
上訴駁回。
第二審訴訟費用由上訴人負擔。
    事    實
甲、上訴人方面：
一、聲明：求為判決：（一）原判決全部廢棄。（二）右廢棄部分，被上訴人應給付
    上訴人新台幣（下同）一千零九十二萬元，及自民國（下同）九十年七月四日起
    至清償日止，按週年利率百分之八點二三計算之利息，並自九十年八月五日起逾
    期在六個月以內者，按上開利率百分之十，逾期超過六個月者，按上開利率百分
    之二十計付違約金。（三）第一、二審訴訟費用由被上訴人負擔。（四）終局利
    決上訴人勝訴部分，准上訴人以貴院認足之新台幣現金供擔保後，為假執行。
二、陳述：除與第一審判決記載相同者予以引用外，另補稱略以：
（一）按訴外人李明興於八十九年三月四日委由訴外人李明鴻及被上訴人乙○○為連
      帶保證人，向上訴人借款一千一百萬元，約定於九十年九月四日清償，利息按
      年息百分之八點二三計，遲延履行時，除按上開利率外逾期在六個月以內者，
      按上開利率百分之十，逾期超過六個月以上者，按上開利率百分之二十加計違
      約金，詎李明興屆期後未能清償，尚積欠一千零九十二萬元，及如上開所示之
      利息、違約金，被上訴人既為該借款之連帶保證人，依法自應負連帶清償之責
      。
（二）次按，上訴人於原審所提出授信約定書及借據，於形式上有被上訴人之簽名及
      印文，被上訴人並不爭執，惟否認借據上簽名之真正，並否認在借據上蓋用印
      章，亦未授權他人為之。然查：
    1.依法律之規定，有使用文字之必要者，得不由本人自寫，但必須親自簽名；又
      如有用印章代簽名者，其蓋章與簽名生同等效力（參照民法第三條第一、二項
      ），且保證契約之簽訂，並非屬於禁止代理之法律行為，如借據內印章若屬真
      正，雖由他人代為立據，除有確切反證外，自應推定為本人授權行為（最高法
      院三十七年上字八八一六號判例可資參照），系爭聯立之借貸及連帶保證合一
      之借據上連帶保證人欄上之「乙○○」之印文，被上訴人乙○○自認為真正（
      簽名部分為他人代書），然否認其本人有在借據上蓋用印章，亦否認其本人有
      授權他人為之，揆諸民事訴訟法第二百七十七條之規定（當事人主張有利於己
      之事實者，就其事實有舉證之責任）及上開判例要旨，被上訴人自應就借據上
      蓋有其真正印章之盜蓋之事實，負舉證之責，然原審並未就此加以審認。
    2.又對保與否，並非保證契約成立要件，被上訴人自不得以「系爭本件上連帶保
      證欄上之乙○○之用印章代簽名」未經對保，而免負保證責任之論據（最高法
      院四十六年台上字第一六三號判例參照），尤以被上訴人於原審法院九十一年
      九月二十三日之庭訊期日，一再確切地表示系爭之印鑑章（即留存於上訴人銀
      行之約定書及印鑑卡上之印文印章）係由其自己保管中，本於此一事實，並參
      諸被上訴人留存於上訴人銀行處之印鑑卡上之約款「本戶向貴行往來憑右列印
      鑑壹式有效即請查照存驗此致台灣中小企業銀行」（此一金融機構以留存印鑑
      方式辨識授權有無之做法，乃參照內政部所頒印鑑登記辦法及內政部所定土地
      登記印鑑設置及使用作業要點，於契約自由原則及便於金融大量交易簡便原則
      考量之下，所設計並沿襲長久之金融慣例），本件系爭借據上連帶保證人欄上
      「乙○○」之用印章代簽名之行為，若非本人自為，亦應屬本人之授權行為。
（三）續按，原判決理由二之(三)謂「：：：第查，原告所據以請求本件借款之借據及
      契據變更契約書等件雖蓋有被告之印鑑章，但其上連帶保證人之簽名及蓋章均
      係由主債人李明興所為，被告並不知情之事實，已據證人即本件借款之主債務
      人李明興到庭證述明確在卷可佐：：：」乙節，經核被上訴人在原審九十一年
      九月二十三日出庭時，一再表示印章係由自己保管，並否認借據上簽蓋之印章
      非本人所有，嗣後之庭訊中又自認系爭借據上之印文為真正，則該由被上訴人
      自己保管之印鑑章，李明興若未經被上訴人之同意或授權，其又如何能輕易取
      得該辨識授權有無之印鑑章，而於系爭借據上之連帶保證人欄用印，即足滋疑
      義，故原審法院徒以連帶保證人之簽名及蓋章均係由李明興所為，即謂被上訴
      人並不知情之事實（未經被上訴人之同意或授權所為之用印），顯然原審法院
      心證之所據，要與通常之經驗法則有違，並不足為本案判決上訴人銀行敗訴之
      認事用法之依據。
（四）末按，徵諸訴外人李明興為被上訴人之親舅舅，於該等密切之親戚關係下，被
      上訴人於下時間先後向上訴人銀行借款：
    1.八十三年十二月十六日借六百三十萬元（連帶保證人為李明興及李明利）。
    2.八十四年六月二十二日借三百萬元（連帶保證人為李明利）。
    3.八十五年六月十七日借六百三十萬元（連帶保證人為李明利）。
    4.八十五年十二月二十三日借三百萬元（連帶保證人為李明利）。
    5.八十六年十二月十六日借六百三十萬元（連帶保證人為李明利）。
    6.八十七年六月二十二日借三百萬元（連帶保證人為李明利）。
    7.八十八年六月十六日借六百三十萬元（連帶保證人為李明利），於八十九年十
      二月十八日全部清償。
    8.八十八年十二月二十二日借三百萬元（連帶保證人為李明利），於九十年七月
      十九日全部清償。
    9.八十九年二月十六日借一百萬元（連帶保證人為李明利與李明鴻），於九十年
      五月三十日全部清償。
（五）以上事實亦足徵知被上訴人與李明鴻間，均有長期分別擔任借款人向上訴人銀
      行融資借款，並相互作保之長期合作關係之合意，而今李明興於訴訟中自承盜
      蓋之事實，而不畏刑事之追訴，顯然有以承擔有限之刑責，徒換取被上訴人民
      事責任之免除之不良企圖及動機。
三、證據：援用在第一審之立證方法。
乙、被上訴人方面：
一、聲明：求為判決如主文所示。
二、除與第一審判決記載相同者予以引用外，另補稱略以：
（一）依原審調查，兩造所不爭之事部分：
    1.上訴人主張被上訴人為主債務人李明興之連帶保證人，提出授信契約及借據，
      關於授信約定書及借據之形式上有被上訴人之簽名及印文部分，兩造不爭執。
    2.授信約定書上被上訴人之簽名真正不爭執。
    3.對原審卷上訴人所提出之借據上未經被上訴人親自簽名及未向被上訴人親自對
      保之事實，兩造亦無爭執。
（二）上訴人以對保非保證契約成立要件，且被上訴人既在授信約定書上留有印鑑，
      更以該印鑑與上訴人有多筆債權債務關係，被上訴人自應就李明興於八十九年
      三月四日之債務所為之保證，負連帶保證人之責，為其上訴理由，則本件主要
      爭點應有以下二點：
    1.被上訴人有無擔任李明興連帶保證人，而在借據上簽名蓋印，而與上訴人達成
      保證意思合致？
    2.被上訴人無參與對保簽名蓋印，有無表見代理適用，而須負授權人責任？
（三）被上訴人茲就本案之爭點提出答辯理由如下：
    1.被上訴人自始否認擔任訴外人李明興之連帶保證人，借據上之簽名亦非被上訴
      人親自為之或授權他人為之。按稱保證，謂當事人約定，一方於他方之債務人
      不履行債務時，由其代負履行責任之契約，民法第七百三十九條規定甚明，是
      保證契約，係由保證人與債權人間，獨立於原債務關係之外而成立之契約，被
      上訴人既未與上訴人達成保證之意思合意，保證契約根本未成立，更遑論與李
      明興成立連帶債務人，上訴人主張連帶關係存在，依民事訴訟法第二百七十七
      條規定，應就其主張有利於己之事實，負舉證之責，上訴人以被上訴人主張印
      章遭用，應負舉證之責，應有誤會。
    2.按當事人主張有利於已之事實者，就其事實有舉證之責任，民事訴訟法第二百
      七十七條定有明文，而請求履行債務之訴，除被告自認原告所主張債權發生原
      因之事實外，應先由原告就其主張此項事實，負舉證之責，必須證明其為真實
      後，被告於其抗辯事實，始應負證明之責任，此為舉證責任分擔之原則（最高
      法院四十三年度台上字第三七七號判例參照），上訴人在原審起訴主張李明興
      邀同被上訴人擔任連帶保證人，並簽訂借據，自應對被上訴人與上訴人間確有
      達成保證契約之事實負舉證之責，上訴人徒以經被上訴人否認之借據上簽名及
      用印，證明保證關係存在，難謂已盡舉證之責，況上訴人在原審已自認被上訴
      人未親自到場簽名、用印，以完成對保程序，其有關兩造達成保證契約之主張
      ，顯無憑採。
    3.上訴人雖以授信約定書上印章與借據上印章相同，依銀行慣例，被上訴人自應
      負責云云。惟民事法律未規定，始依習慣，所謂之習慣，係具有習慣法效力之
      習慣，而非單純之習慣，上訴人以其主張事實為銀行慣例，有無具習慣法之效
      力？已非無疑。被上訴人是否僅因曾在授信約定書上曾留有印章，日後以上訴
      人名義為債務人或連帶保證人身分，與上訴人所發生之特定債權債關係，均無
      須簽名，上訴人亦無庸認授信約定書上印章相同，被上訴人即應負責？尤屬牽
      強。再者，上訴人此項主張，是否係指被上訴人應依表見代理法律關係而負授
      權人之責，始終未據其明確表示，其主要論據為何，亦不得而知。姑就表見代
      理規定言之。查民法第一百六十九條關於表見代理，本人應負授權人責任規定
      ，係以本人由自己表示以代理權授與他方，或明知他人表示為其代理人而不為
      反對之表示為要件，即表見代理本質上仍為無權代理，因客觀上有表見事實，
      足使第三人確信無權代理人有代理權，為維護交易安全，避免第三人因此蒙受
      交易上不測，法律上乃規定本人應負授權人責任。又「由自己之行為表示以代
      理權授與他人者，對於第三人應負授權人之責任者，必須本人有表見之事實，
      足使第三人信該他人有代理權之情形存在，始足當之（參看最高法院六十年度
      台上字第二三一○號判例）。我國人民將自己印章交付他人，委託該他人辦理
      特定事項者，比比皆是，倘持有印章之該他人，除受託辦理之特定事項外，其
      他以本人名義所為之任何法律行為，均須由本人負表見代理之授權人責任，未
      免過苛」，最高法院亦著有七十年度台上字第六五七號判例可資參照。縱認上
      訴人主張表見代理，依前揭說明及最高法院判例旨趣，上訴人徒以授信約定書
      上印章與借據上印章相同（兩者已間隔六年），即認被上訴人應負授權人責任
      ，尚屬無據。
    4.又依上訴人主張，被上訴人係擔任李明興之連帶保證人，並在借據上蓋章，完
      成對保程序。惟上訴人與李明興簽訂借據契約時，被上訴人並無在場，已據證
      人李明興證述屬實，證人陳明新即上訴人銀行徵信人員亦證稱未與被上訴人作
      對保手續，上訴人訴訟代理人在原審亦陳稱，因被上訴人在八十三年有簽訂授
      信約定書，所以我們銀行沒有再對被上訴人作對保手續。準此，上訴人對被上
      訴人抗辯未經在借據上簽名用印，並未到場親自對保乙節，已無爭執。系爭借
      貸金額高達一千萬元，被上訴人未到場情形明示擔任連帶保證人之旨，上訴人
      亦未向被上訴人徵信以完成對保，即任令他人署押被上訴人姓名，蓋用被上訴
      人印章，貿然核准貸款，其本身放款過程疏略，具有過失至為顯然。況核觀借
      據上連帶保證人欄，其簽名字跡顯係由同一人為之，被上訴人簽名部分更無載
      明代理之旨，本質上已非無權代理之範疇，而係遭人冒用，應無表見代理規定
      之適用。退而言之，民法第一百六十九條關於由自己之行為表示以代理權授他
      人者，對於第三人應負授權人責任之規定，原以本人有使第三人信為以代理權
      授與他人之行為，為保護代理交易之安全起見，有使本人負相當責任之必要而
      設，故本人就他人以其名義與第三人所為之代理行為，應負授權人之責任者，
      須以他人所為之代理行為，係在其曾經表示授與他人代理權之範圍內為其前提
      要件（最高法院四十年度台上字第一二八一號判例參照），由上訴人起訴本件
      上訴理由所表明之事實觀之，被上訴人從未對上訴人表示以代理權授與李明興
      （即無表見事實存在），則被上訴人當不負授權人之責任。
    5.上訴人另主張被上訴人在八十三年間與其簽有授信約定書，並留存印文以表彰
      該印文為與其銀行往來之印鑑，系爭借據上之印文與授信約定書上之印文相同
      ，被上訴人即應負責云云。惟卷附授信約定書，乃被上訴人與上訴人間關於票
      據、借款、墊款、保證等債務及其他債務，並包括其利息、遲延利息、違約金
      、損害賠償及其他有關費用等債務之概括約定，至於被上訴人與上訴人間有無
      具體各別之債務發生，應依嗣後發生之各個契約分別觀察，非謂被上訴人簽立
      授信約定書後，即可不論被上訴人與上訴人間有無各別發生債權債務關係、被
      上訴人均應依授信約定書負其清償之責，否則無法保障被上訴人權益。進者，
      連帶債務之成立，除法律有規定外，應以明示為必要。上訴人就李明興所負系
      爭借貸債務，主張被上訴人應負連帶保證之連帶責任，則被上訴人連帶債務之
      成立，有無明示之表示？被上訴人既未承諾擔任李明興之連帶保證人，更未到
      場參與對保而在借據上簽名，應認兩造間之連帶債務未意思一致，法律關係根
      本不成立，雖被上訴人已簽有授信約定書，因各別之債權債務關係不存在，被
      上訴人自不因授信約定書之簽訂，而對系爭債務與李明興負連帶之責，上訴人
      以被上訴人簽有授信約定書，自應負責之主張，尚無可採。
三、證據：援用在第一審之立證方法。
        理      由
一、上訴人起訴主張：訴外人李明興於八十九年三月四日邀同李明鴻及被上訴人為連
    帶保證人，向伊借款一千一百萬元，約定於九十年九月四日清償，利息按年息百
    分之八點二三計算，遲延履行時，除按上開利率外，逾期在六個月以內者，按上
    開利率百分之十，逾期超過六個月以上者，按上開利率百分之二十加計違約金，
    詎李明興屆清償期後未為清償，除獲清償本金八萬元及繳至九十年七月四日之利
    息外，其餘未清償，迭經催討無效，被上訴人為連帶保證人，自應負連帶清償之
    責。因依消費借貸契約及連帶保證契約之法律關係，求為命被上訴人給付伊一千
    零九十二萬元，及自九十年七月四日起至清償日止，按週年利率百分之八點二三
    計算之利息，並自九十年八月五日起逾期在六個月以內者，按上開利率百分之十
    ，逾期超過六個月者，按上開利率百分之二十計付違約金之判決。
二、被上訴人則以：系爭借據上印文雖為伊所有，惟簽名及蓋章均非伊本人所為，亦
    未授權由他人為之，且上訴人與主債務人李明興簽訂借據契約時，伊並無在場，
    而證人陳明新即上訴人銀行徵信人員亦證稱未與伊作對保手續，足見伊確未經在
    借據上簽名用印，復未到場親自對保，則系爭借款金額高達一千萬元，伊未到場
    同意擔任連帶保證人，上訴人亦未向伊徵信以完成對保手續，即任令他人代伊簽
    章，其核准貸款過程顯有疏略，尤徵伊與上訴人間就系爭借款之連帶保證並未達
    成意思表示合致甚明等語，資為抗辯。
三、本件上訴人主張訴外人李明興於八十九年三月四日邀同訴外人李明鴻為連帶保證
    人，向其借款一千一百萬元，約定於九十年九月四日清償，利息按年息百分之八
    點二三計算，遲延履行時，除按上開利率外，逾期在六個月以內者，按上開利率
    百分之十，逾期超過六個月以上者，按上開利率百分之二十加計違約金，詎李明
    興屆清償期後未為清償，除獲清償本金八萬元及繳至九十年七月四日之利息外，
    其餘未清償等事實，為證人李明興、李明鴻所不否認（原審卷六五、六六頁），
    且有上訴人提出之借據、契據條款變更契約、存款轉帳收入傳票、放款轉帳支出
    傳票、對帳單及放款利率歷史資料表等件在卷可憑（原審卷二三頁、二六至三一
    頁），此部分主張，尚堪採信。上訴人又主張被上訴人亦為李明興系爭借款之連
    帶保證人，李明興既積欠上訴人借款一千零九十二萬元及利息、違約金，被上訴
    人亦應同負給付之責，惟為被上訴人所否認，並以前揭情詞置辯，是本件所應審
    究者為被上訴人就上訴人與訴外人李明興之系爭借款債務是否成立連帶保證契約
    ？亦即兩造間是否達成連帶保證之意思表示合致？經查：
（一）上訴人主張系爭借款之連帶保證人為被上訴人之印文，據其提出借據、印鑑卡
      、授信約定書及契據條款變更契約等件為證（原審卷二三至二六頁），且為被
      上訴人所不爭，上訴人此部分主張，固堪信為真實。惟私文書之真正，他造當
      事人有爭執者，舉證人應負證明其真正之責，此觀民事訴訟法第三百五十七條
      之規定自明。又同法第三百五十八條關於私文書經本人或其代理人簽名、蓋章
      或按指印者推定為真正之規定，須其簽名、蓋章或按指印係本人或其代理人為
      之，在當事人間已無爭執或經舉證人證明者，始得適用。本件被上訴人就本件
      借款未允為訴外人李明興之連帶保證人，借據上連帶保證人印文非伊所蓋等語
      ，已據證人李明興到庭證稱：「因為一百萬元信用貸款，和本件一千一百萬元
      同時到期要換單，銀行主辦人員叫我寫在一起，因為一百萬元借款部分，被告
      （即被上訴人）有擔任保證人，所以銀行要求我寫在一起，因為被告父親之前
      向原告（即上訴人）銀行辦貸款都是委託我處理，所以印章就一直放我這裡，
      我有向原告銀行反應，但原告並沒有接受，後來我就依銀行意思寫上去，之後
      我有向被告母親說，但被告母親沒有同意，所以被告對於本件借款並不知情。
      」「（問：契約書正本、借據簽名及印章是否你所簽名及蓋章？答稱）簽名是
      我所簽的，印章是放在我這裡，所以是我蓋的。」等語甚明（原審卷六六、六
      七、七一頁）。被上訴人如非連帶保證人，而係李明興擅自盜用其印章，應負
      擔相當刑責而其竟為如上證言，足見其所言尚非虛妄，其證言又核與被上訴人
      所述相符，堪信其證言真實可採。又上訴人就本件債務未經其實際對保等情，
      亦據證人陳明新即上訴人銀行徵信人員所證述未與被上訴人作對保手續（原審
      卷四二頁），上訴人訴訟代理人在原審亦陳稱，因被上訴人在八十三年有簽訂
      授信約定書，所以我們銀行沒有再對被上訴人作對保手續（原審卷四三頁）等
      各語在卷詳實。雖對保與否，並非保證契約成立要件，惟仍應本人確有為保證
      之意思，始得成立，而我國人民將自己印章交付他人，委託該他人辦理特定事
      項者，比比皆是，倘持有印章之該他人，除受託辦理之特定事項外，其他以本
      人名義所為之任何法律行為，均須由本人負責，未免過苛（最高法院七十年台
      上字第六五七號判例意旨參看），則印章縱由被上訴人保管或借據書上之印章
      與約定書上之印鑑相同，亦難憑此遽令被上訴人負連帶保證人責任，被上訴人
      之抗辯，堪可憑採。上訴人主張應推定為本人授權云云，即無可取。
（二）上訴人又主張其曾就系爭借款對被上訴人作電話徵信，當時被上訴人同意擔任
      該筆借款之連帶保證人云云，為被上訴人所否認，並辯稱：伊未曾與上訴人進
      行電話徵信等語。上訴人所舉證人陳錦聰雖到庭證稱：伊有打電話向被上訴人
      進行徵信，說李明興有借貸一千一百萬元，寫被上訴人為連帶保證人，被上訴
      人說他知情，當初伊有填寫徵信報告表，且有問被上訴人作有何工作，被上訴
      人說他作皮包批發業等語（原審卷六九頁），為證據方法。然該證人為上訴人
      之受僱人，其所為證詞實難期其客觀公正，況且上訴人以電話進行徵信工作，
      其受話一方是否確為被上訴人本人，亦難以憑認，更遑論欲藉此查證其是否確
      已同意擔任系爭借款之連帶保證人，再觀之該證人所提出之徵信報告均非八十
      九年所製作，有徵信報告在卷可稽（原審卷八十至八三頁），顯非本件借貸之
      徵信報告，證人陳錦聰所證，已難信為真實；且其所證又與證人陳明新所證：
      （問：本件借款當初是否由你承辦？答稱）是的，我是負責八十九年三月四日
      借款轉期之承辦人員；（問：當初如何承辦轉期手續？）我們是以電話告知被
      告（即被上訴人），但被告大部分不在家，是由被告母親接聽電話，我與他母
      親簡單徵信，我曾經與被告聯絡上電話，但不確定當時聯繫是針對本件借款抑
      或被告自己向本行借貸款項部分等語（原審卷四二頁），不相符合，自難以其
      證述遽為上訴人有利之認定。
（三）再者，按稱連帶保證者謂當事人約定一方於他方之債務人不履行債務時，由其
      代負履行責任之契約，民法第七百三十九條定有明文。而連帶保證為保證契約
      之一種，自應由雙方當事人就保證人願與主債務人負同一清償責任有意思之合
      致，始足成立。查本件被上訴人曾於八十三年八月三十日與上訴人訂立授信約
      定書一紙，固為被上訴人所是認，並有授信約定書一紙附卷可稽，然核諸該授
      信約定書上並無明文記載被上訴人為訴外人李明興之連帶保證人，願對李明興
      向上訴人所有借款債務負連帶保證責任，已難僅憑授信約定書所載內容憑認被
      上訴人就李明興與上訴人間所成立之借款債務，與上訴人間成立有連帶保證之
      意思表示合致。且觀諸上開約定書第十五條並約定「本約定書係補充各個授信
      契據之一般性共通約款」等語，而約定書上復未具體約定借款或保證借款之金
      額，俱見該授信約定書僅係作為補充其後兩造間成立借款契約或保證契約之一
      般性共通約定，至兩造間借貸契約或保證契約之成立，仍須經由個別契約之意
      思表示合致而成立，則細閱上開授信約定書，亦可見僅係一般條款之宣示，其
      上就被上訴人所負債務內容之具體金額及存續期間均未見記載，亦未約明連帶
      保證李明興借款債務之具體金額、借款期間及清償方式等項，殊難以該授信約
      定書之簽具，而認被上訴人已就李明興之系爭借款成立連帶保證契約之意思表
      示合致至明。
（四）次查，綜觀卷附授信約定書內容並無概括約定被上訴人對其簽立該約定書後所
      發生之債務應負連帶保證之責，且被上訴人除於當時簽立該約定書外，並未再
      簽立其他約定書，而被上訴人係於八十三年八月三十日簽立該約定書，然本件
      借款則係成立於八十九年三月間，兩者相隔將近六年，衡情被上訴人亦無可能
      於簽立該約定書時即已事先同意擔任系爭借款之連帶保證人，是上訴人已難援
      引該約定書據以主張被上訴人應就訴外人李明興嗣後向上訴人借貸系爭款項負
      連帶保證責任。況上訴人亦自承：被上訴人之父親吳三和於八十三年一月二十
      六日向上訴人借款八十萬元，再於同年一月二十一日借款二百萬元及三百五十
      萬元，現已全部清償等語（原審卷一四四頁），復佐以吳三和係於八十三年五
      月二十四日死亡，有除戶謄本一份在卷足憑（原審卷二三二頁），足認被上訴
      人所辯：其簽立系爭授信約定書，並辦理開戶手續係為辦理繼承父親生前債務
      手續等詞非虛，尤難以被上訴人簽具之系爭約定書，而逕認其具有為爾後發生
      之系爭借款負連帶保證責任之合意。因之，上訴人徒憑該約定書係由被上訴人
      簽立為由，主張被上訴人應就系爭借款負連帶清償責任，即非可取。
（五）上訴人復主張：系爭借款之借據上被上訴人蓋章均同於印鑑卡，足見被上訴人
      確有同意連帶保證系爭借款云云，而被上訴人固不否認上開借據上蓋用「乙○
      ○」印章與原先印鑑卡相同之事實，惟辯稱：該借據上連帶保證人欄蓋章並未
      經伊同意為之等語。第查，上訴人所據以請求本件借款之借據及契據變更契約
      書等件雖蓋有被上訴人之印鑑章，但其上連帶保證人之簽名及蓋章均係由主債
      務人李明興所為，被上訴人並不知情之事實，已如前述，且參酌前述，連帶保
      證契約為諾成契約，應由雙方當事人就保證人願與主債務人負同一清償責任有
      意思表示之合致，始足成立，而本件上訴人既未通知被上訴人本人辦理系爭借
      款之對保手續，尤徵系爭借據及契據變更契約書等書面並未經被上訴人與上訴
      人雙方達成意思表示之合致，自難僅憑該等書面形式上具被上訴人印鑑之要式
      行為，即遽認兩造間已就系爭借款成立連帶保證契約。況按約定書立約人於立
      約後，任何人如有盜用或偽造被上訴人印章為債務人或保證人，向上訴人借貸
      或保證債務，不論其金額多寡，均認被上訴人皆需負責清償，而金融機構藉貸
      款與他人賺取高額之利息，獲取對價，確不盡善良管理人注意義務，祇為其本
      身作業上（即借款時之對保）之省略或方便，竟置立約人即被上訴人之權益於
      不顧，顯非衡平之道（最高法院七十八年台上字第二一一八號判決意旨參照）
      。尤以目前社會使用印章代替簽名之情形，甚為普遍，僅審認書據上印鑑之真
      偽，即認契約之成立存在，亦與法律規定相悖，顯非可取。是上訴人以系爭借
      據及契據變更契約書上被上訴人之蓋章與其原先印鑑卡上印鑑相符為由，主張
      被上訴人應負連帶保證之責任云云，亦難憑採。又被上訴人縱與上訴人間成立
      多件借款，乃屬彼等間之個別借貸問題，不足以推認其有為李明興為連帶保證
      人之意思。
（六）至上訴人所稱被上訴人曾於九十年五月間親自到場向伊辦理印鑑遺失申請補發
      ，足證被上訴人對本件借款確實有擔任連帶保證人乙節，並提出印鑑卡及圖章
      掛失暨更換新印鑑申請書等件為證（原審卷一一四至一一八頁），而被上訴人
      亦不否認伊曾前往辦理印鑑章遺失補發手續，然承前所述，被上訴人當初係為
      繼承父親吳三和生前債務，而向上訴人辦理開戶手續，是該帳戶印鑑章之申請
      與被上訴人是否擔任系爭借款之連帶保證乙事毫無關涉，自難僅因其嗣後辦理
      該印鑑章之遺失更換新印手續，即遽謂被上訴人已同意擔任系爭借款之連帶保
      證人，上訴人前開主張，亦難採取。
（七）上訴人主張前開各節，俱不足證明被上訴人確已同意擔任系爭借款之連帶保證
      人，則兩造間就系爭借款之連帶保證並未達成意思表示合致，應堪認定。
四、綜右所述，本件上訴人主張被上訴人為系爭借款之連帶保證人，要不足採，被上
    訴人抗辯，尚屬可信。上訴人執此主張，依消費借貸及連帶保證之法律關係，請
    求被上訴人應給付一千零九十二萬元，及自九十年七月四日起至清償日止，按週
    年利率百分之八點二三計算之利息元及違約金云云，自屬無據，無從准許。其假
    執行之聲請亦失所依附，應併予駁回。是則原審為上訴人敗訴之判決，於法並無
    不合。上訴意旨指摘原判決不當，求予廢棄改判，為無理由，應予駁回。本件事
    實已臻明確，兩造其餘攻擊防禦方法，均不生影響於本判決之結果，自毋庸分析
    論述，併予敘明。
五、據上論結，本件上訴為無理由，依民事訴訟法第四百四十九條第一項、第七十八
    條，判決如主文。
中      華      民      國    九十二    年      六      月      十      日
                                    臺灣高等法院臺南分院民事第四庭
~B1審判長法官  林    金    村
~B2      法官  曾    平    杉
~B3      法官  高    明    發
右為正本係照原本作成。
如對本判決上訴，須於判決送達後二十日內向本院提出上訴狀；未表明上訴理由者，
應於上訴後二十日內向本院提出理由書。
中      華      民      國    九十二    年      六      月      十二    日
~B法院書記官  魏    安    里


司法院資訊處製作；財團法人民間司法改革基金會備份。
